臺灣彰化地方法院民事裁定
111年度簡抗字第8號
抗  告  人  富邦產物保險股份有限公司


法定代理人  賴榮崇  




上列抗告人因與陳文大間請求損害賠償事件，對於民國111年6月
21日本院員林簡易庭111年度員簡字第190號第一審裁定提起抗告
，本院裁定如下：
    主  文
抗告駁回。
抗告程序費用新臺幣壹仟元由抗告人負擔。
    理  由
一、抗告意旨略以：抗告人囿於個人資料保護法之規定，無法知
    悉相對人甲○○之國民身分證資料、護照護碼、居留證號碼、
    出生年月日、職業等事項。抗告人乃具狀請求原法院調查證
    據，查詢相對人留存於道路交通事故當事人住址資料申請書
    之行動電話及車輛之所有人，並請求傳訊承辦員警作證，查
    明相對人甲○○是否有冒名頂替之情事，惟遭原法院駁回。原
    法院僅片面認定相對人甲○○為外籍移工，且在本件交通事故
    前已離境等情，未對相對人真實身分為調查，即以此為由駁
    回抗告人之起訴，自有未洽。又訴訟為民眾之權利，本件抗
    告人已繳納裁判費，爰提起抗告，請求廢棄原裁定等語。
二、按當事人書狀，應記載當事人姓名及住所或居所。書狀內宜
    記載當事人、法定代理人之性別、出生年月日、職業、國民
    身分證號碼、營利事業統一編號、電話號碼及其他足資辨別
    之特徵，民事訴訟法第116條第1項第1款前段、第2項分別定
    有明文，此為原告起訴必須具備之程式。而提起民事訴訟，
    應以訴狀表明當事人及法定代理人，並無如聲請保全證據時
    應表明「他造當事人，如不能指定他造當事人，其不能指定
    之理由」之例外規定，此觀同法第244條第1項第1款、第370
     條第1項第1款規定即明。準此，原告提起民事訴訟所應特
    定其訴求之對象即被告，應由原告負責查清表明（最高法院
    102年度台抗字第740號裁定意旨參照）。又原告之訴，起訴
    不合程式或不備其他要件，依其情形可以補正，經審判長定
    期間命其補正而不補正者，法院應以裁定駁回之，亦為同法
    第249條第1項第6款所明定。蓋原告書狀如未記載對造之姓
    名及住居所，法院將不知該原告係對何人為訴訟行為，亦無
    從對之為送達。是如依原告書狀之內容或所附之證據，無足
    資識別被告身分之資料，即應以「被告」（訴訟主體）記載
    不全，無從進行訴訟為由，依民事訴訟法第249條第1項第6
    款之規定，裁定駁回原告之訴。　　
三、經查，抗告人於民國（下同）111年5月5日提出民事起訴狀
    ，主張相對人甲○○於109年5月24日駕駛車號000-0000號小貨
    車碰撞第三人黃翊喬所駕駛車號000-0000號車輛，經原告賠
    付第三人黃翊喬必要修復費用，合計223,477元，依保險法
    第53條、民法第191之2、第192條規定，請求甲○○賠償上開
    損害等語。惟參諸上開民事起訴狀當事人欄，雖記載「甲○○
    」之姓名、住址，然並未記載年籍資料、國民身分證統一編
    號或護照號碼、現在之住居所等足資特定身分之資料，而依
    原法院所調得交通事故調查卷宗，查詢「甲○○」之移工動態
    、入出境資料後（見原審卷第59-81頁），其已於事故前201
    8年2月7日出境，已難認該「甲○○」即為本件事故之侵權行
    為人，亦無從特定抗告人起訴對象之身分及確認其當事人能
    力，經原法院於111年5月18日以111年度員補字第239號裁定
    ，命抗告人應於收受該裁定之日起6日內，補正相對人正確
    姓名、年籍、身分證統一編號、真正住居所，及提出其最新
    戶籍謄本，該裁定已於111年5月20日送達抗告人，有上開裁
    定及送達證書附卷可稽（詳原審卷第85-87頁），而抗告人
    僅於111年6月13日提出請求訴訟審理聲請狀，陳稱相對人甲
    ○○之身分恐有冒名頂替之情事，有傳關係人出庭調查之必要
    等語（詳原審卷第93頁）。仍未遵期補正相對人正確姓名、
    年籍、身分證統一編號、真正住居所，及提出其最新戶籍謄
    本。抗告人雖以個人資料保護法之規定，無法知悉相對人甲
    ○○之國民身分證資料、護照護碼、居留證號碼、出生年月日
    、職業等事項，而請求原法院調查相對人留存於交通事故談
    話紀錄表之行動電話門號申登人資料，及所駕車輛之所有人
    資料，並請求原法院傳訊承辦本件交通事故之員警到庭作證
    。惟本件抗告人既起訴請求損害賠償，揆諸前揭說明，依法
    自應特定其訴求之對象，法院無代為查明之義務，況上開行
    動電話門號是否確為相對人所執、所駕車輛是否確為相對人
    所有，依抗告人聲請調查資料所查知之人是否即為抗告人起
    訴之對象等，均仍待調查後始得釐清，如由法院逕行調查以
    為抗告人補正起訴合法要件，恐使民事訴訟法第116條規定
    形同具文，原法院未依其聲請，於法並無不合。又抗告人迄
    今仍未提出其他足資辨別相對人之特徵或其他資料，法院亦
    無從協助調查，則起訴之被告既不能特定為何人，抗告人本
    件起訴即不備法定必要程式，而與法不合。
四、從而，原法院以抗告人未提出任何足資辨別相對人特徵之身
    分資料，並逾期未補正相對人正確姓名、年籍真正住所或居
    所，認抗告人對相對人之起訴不合法，依民事訴訟法第249
    條第1項第6款規定，裁定駁回抗告人對相對人之起訴，並無
    違誤。抗告意旨指摘原裁定不當，求予廢棄，為無理由，應
    予駁回。
五、據上論結，本件抗告為無理由，爰裁定如主文。
中　　華　　民　　國　　111 　年　　8 　　月　　2 　　日

             民事第四庭    　審判長法　官　王鏡明
                                   法  官　謝仁棠
                                   法  官　姚銘鴻
以上正本證明與原本無異。
不得再抗告。
中　　華　　民　　國　　111 　年　　8 　　月　　2 　　日
                                   書記官　楊美芳